臺灣高等法院臺南分院交通事件裁定　　100年度交抗字第117號
抗　告　人
即受處分人　蕭淑文
上列抗告人因違反道路交通管理處罰條例事件，不服臺灣嘉義地
方法院中華民國100年9月30日所為裁定（100年度交聲字第784號
），提起抗告，本院裁定如下：
    主  文
抗告駁回。
    理  由
一、抗告意旨略以：
  (一)根據裁決，舉發單位於100年5月11日將本件舉發通知單交由
    郵政機關向抗告人戶籍地送達，惟因為未獲會晤本人且無受
    領文書之同居人、受僱人或應受送達處所接收郵件人員，而
    於100年5月16日寄存於布袋郵局（見100年度交聲字第784號
    裁決書）。
  (二)根據行政程序法第74條，寄存文書要三個月（寄存機關自收
    受文書之日算起），故本案應於100年8月16號方完成送達。
  (三)是故，交通部公路總局嘉義監理所於100年8月8日在寄存送
    達未完成前所做裁決違反程序正義。
二、按汽車駕駛人，行車速度，超過規定之最高時速，或低於規
    定之最低時速，除有第43條第1項第2款情形外，處新臺幣（
    下同）1,200元以上2,400元以下罰鍰；汽車駕駛人違反第40
    條規定者，並記違規點數一點。行車速度依速限標誌或標線
    之規定，無速限標誌或標線者，行車時速不得超過50公里。
    但在未劃設車道線、行車分向線或分向限制線之道路，或設
    有快慢車道分隔線之慢車道，時速不得超過40公里。道路交
    通管理處罰條例第40條、第63條第1項第1款及道路交通安全
    規則第93條第1項第1款分別定有明文。次按違反道路交通管
    理處罰條例第40條事件，汽車駕駛人行車速度，超過規定之
    最高時速20公里以上未滿40公里，逾越應到案期限60日以上
    內，繳納罰鍰或逕行裁決處罰者，處2,300元罰鍰，亦為違
    反道路交通管理事件統一裁罰基準及處理細則第2條第2項之
    裁罰基準表所明定。又按汽車駕駛人之行為，經以科學儀器
    取得證據資料證明其行為違規，當場不能或不宜攔截製單舉
    發者，得逕行舉發，道路交通管理處罰條例第7條之2第1項
    第7款亦有明定。
三、經查抗告人所有之車牌號碼7R-6040號自用一般小客車，於
    100年5月4日上午11時28分許，行經嘉172線5.5公里處，因
    行車速限50公里，經科學儀器測得時速79公里，超速29公里
    行駛之違規事實，為原舉發機關警員以採證照片依法逕行舉
    發，嗣經原處分機關即交通部公路總局嘉義區監理所（下稱
    原處分機關）依道路交通管理處罰條例第40條、第63條第1
    項第1款，裁罰抗告人2,300元，並記違規點數一點之事實，
    有嘉義縣警察局布袋分局100年9月9日嘉布警四字第1000009
    576號函所檢附之郵寄函件執據（第1925號）、送達證書、
    採證照片及原處分機關100年8月8日嘉監裁字第裁70-L00000
    000號裁決書各一份在卷可稽。而卷附之採證照片，其上清
    楚載有車牌號碼、日期、時間、地點、限速、車速等資料，
    堪認無誤，本件事證明確，抗告人所有之系爭車輛確有於上
    開時地駕駛上揭自小客車超過速限29公里之事實，堪以認定
    。
四、抗告人雖以原舉發通知單未經合法送達置辯，然查：
  (一)按處理違反道路交通管理事件，有關文書送達之程序，依行
    政程序法之規定，為違反道路交通管理事件統一裁罰基準及
    處理細則第5條所明訂。復按送達，不能依前二條規定為之
    者，得將文書寄存送達地之地方自治或警察機關，並作送達
    通知書兩份，一份黏貼於應受送達人住居所、事務所、營業
    所或其就業處所門首，另一份交由鄰居轉交或置於該送達處
    所信箱或其他適當位置，以為送達。前項情形，由郵政機關
    為送達者，得將文書寄存於送達地之郵政機關。寄存機關自
    收受寄存文書之日起，應保存三個月，行政程序法第74條定
    有明文。是寄存送達乃法律就應收送達人實際上未收受文書
    ，而在一定條件下，擬制其已經收受該文書之制度，從而，
    如文書之送達已符合寄存送達之規定，自難再以應收送達人
    未實際收受為由，認定相關文書之送達不合法。
  (二)又郵政機關為送達時，行政程序法就寄存送達之文書何時發
    生效力，付之闕如，依道路交通管理處罰條例第89條前段規
    定「法院受理有關交通事件，準用刑事訴訟法之規定」，復
    依刑事訴訟法第62條「送達文書，除本章有特別規定外，準
    用民事訴訟法之規定」，從而應準用民事訴訟法第138條第2
    項關於「自寄存之日起，經十日發生效力」之規定。依上說
    明，本件交通異議事件舉發通知書之合法送達期間，應依道
    路交通管理處罰條例第89條交通事件準用刑事訴訟法、再依
    刑事訴訟法第62條準用民事訴訟法第138條第2項規定，自寄
    存之日起，經十日發生效力。又行政程序法第74條第2項所
    謂「寄存文書應保存三個月」，乃指寄存文書應保存於寄存
    機關三個月以供查考，並非指三個月後始生合法送達之效力
    ，抗告人此等法律上見解，核難採取。
  (三)本件原舉發機關警員以採證照片依法逕行舉發，原舉發機關
    於100年5月11日將本件舉發通知單交由郵政機關向異議人戶
    籍地為送達，惟因未獲會晤本人且無受領文書之同居人、受
    雇人或應受送達處所接收郵件人員，而於100年5月16日寄存
    於布袋郵局，並作送達通知書二份，一份黏貼於應受送達人
    住居所門首，一份置於該受送達處所信箱或其他適當位置，
    以為送達；再郵政機關表示受理寄存之「布袋郵局」之橡皮
    戳，業蓋於該項第一格之內，並已在該方格內劃一「ˇ」號
    ，且由送達人在送達人欄內簽章。上揭送達證書既已彰明由
    送達人製作送達通知書，已黏貼於應受送達人門首並置於該
    受送達處所信箱或其他適當位置之旨，再綜合該文書其他內
    容予以判斷結果，自應認定系爭舉發通知書已經合法送達。
    依上說明，系爭舉發通知書應於十日後即100年5月27日發生
    送達之效力。抗告人認為系爭舉發通知書未經合法送達云云
    ，亦無可採。
五、原裁定以抗告人所有自小客車於前揭時、地有「時速達79公
    里，超速29公里」之違規行為既可認定，系爭舉發通知書復
    經合法送達，原處分機關依據前述規定，並參酌違反道路交
    通管理事件統一裁罰基準表，於 100年8月8日裁罰抗告人2,
    300元，並記違規點數一點，經核並無違誤之處，而駁回抗
    告人之異議。並說明：「經本院向嘉義縣布袋分局調取本件
    採證照片一張中已清楚標明：違規超速車輛係車牌號碼7R-6
    040號自用一般小客車；日期：201 1/05/04；速限：50km/h
    ；主機：VDSR-10K08；地點：義竹鄉172線5.5公里西向東；
    時間：11：28：04；車速79km/h；序號：2887；證號JOGA00
    00000A；有效2011/12/31，有嘉義縣警察局布袋分局100年9
    月9日嘉布警四字第1000009576號函附卷可稽足資證明異議
    人超速行駛之違規情事，是其上開所辯顯係卸責之詞，委無
    足採。此外，本院經查亦無任何證據足資證明警員有捏造事
    實、違法取締之情事，則警員本其加強道路交通管理、維護
    交通秩序、確保交通安全職責所為之逕行舉發，自應受到合
    法、正確而真正之推定。」等語。本院經核原裁定事實認定
    及適用法律，均無不合，抗告人漫言指摘原裁定不當，請求
    撤銷云云，非有理由，應予駁回。
六、至於原裁定認為系爭舉發通知書係於寄存之日即生送達之效
    力，所持法律見解與本院不同。然無論以原裁定所採「寄存
    當日生效」，或本院所採「寄存十日後生效」之見解，原處
    分機關嗣於100年8月8日裁罰抗告人之時，系爭舉發通知書
    均堪認為已經合法送達。故原裁定與本院前揭法律上見解之
    歧異，並不影響原處分機關裁罰合法性之判斷。從而原裁定
    前揭法律上意見未合於本院見解部分，自非屬應撤銷之原因
    ，附此敘明。
七、依道路交通事件處理辦法第25條，刑事訴訟法第412條，裁
    定如主文。
中    華    民    國   100    年    11    月    16    日
                  刑事刑二庭    審判長法  官  葉居正
                                      法  官  陳春長
                                      法  官  陳欽賢
以上正本證明與原本無異。
不得再抗告。
                                      書記官  鄭信邦
中    華    民    國   100    年    11    月    16    日